臺灣高雄地方法院刑事判決　　　　　　　　　　　　　九十四年度訴緝字第三六號
　　公　訴　人　臺灣高雄地方法院檢察署檢察官
　　被　　　告　乙○○　男　二.
右列被告因違反毒品危害防制條例案件，經檢察官提起公訴（九十二年度毒偵字第六
五六○號），本院合議庭裁定由受命法官獨任進行簡式審判程序，判決如下：
    主      文
乙○○連續施用第一級毒品，累犯，處有期徒刑壹拾月；又連續施用第二級毒品，累
犯，處有期徒刑陸月。應執行有期徒刑壹年貳月。
    事      實
一、乙○○曾於民國八十七年間因違反槍砲彈藥刀械管制條例、恐嚇、違反麻醉藥品
    管理條例等案件，經本院以八十七年度訴字第三四八號刑事判決分別判處有期徒
    刑十月、六月、六月，應執行有期徒刑一年八月，其中違反槍砲彈藥刀械管制條
    例、違反麻醉藥品管理條例案件部分，嗣經上訴後，有關違反麻醉藥品管理條例
    案件部分撤回上訴而確定，而違反槍砲彈藥刀械管制條例部分，則經臺灣高等法
    院高雄分院以八十七年上易字第九五七號刑事判決原判決撤銷，改判有期徒刑十
    月確定，上揭三罪，經定應執行有期徒刑一年八月確定，於八十九年四月十一日
    縮短刑期執行完畢。其前於九十一年間因施用毒品案件，經本院以九十一年度毒
    聲字第一二一○號裁定送勒戒處所觀察、勒戒後，認有繼續施用毒品之傾向，經
    本院以九十一年度毒聲字第二七五四號裁定令入戒治處所施以強制戒治，並以九
    十一年度毒聲字第七二五五號裁定停止戒治付保護管束，而於九十二年五月二十
    一日保護管束期滿視為強制戒治執行完畢，經臺灣高雄地方法院檢察署檢察官於
    九十二年六月三日以九十二年度戒毒偵字第五二四號為不起訴處分確定。詎其仍
    不知悔改，明知海洛因及甲基安非他命業經公告為毒品危害防制條例第二條第二
    項所列管之第一、二級毒品，不得非法持有、施用，復分別基於施用第一級毒品
    海洛因、第二級毒品甲基安非他命之概括犯意，於九十二年五月二十一日強制戒
    治執行完畢釋放後五年內，於九十二年九月初某日起迄同年月三十日晚上七時十
    分採尿回溯二十四小時內（不含公權力拘束時間）之某時止，在其位於高雄縣鳳
    山市○○○路九十九巷二號住處，將第一級毒品海洛因摻入香菸內點燃吸食，及
    將第二級毒品甲基安非他命以鋁箔紙隔熱燒烤吸食煙霧之方式，連續施用第一級
    毒品海洛因、第二級毒品甲基安非他命多次。嗣經警方於九十二年九月三十日下
    午四時三十分，持本院核發之搜索票，至高雄縣鳥松鄉○○路一四七巷二之五號
    處搜索而查獲，且於九十二年九月三十日晚上七時十分採尿送驗後，始知上情。
二、案經高雄縣警察局鳳山分局報請臺灣高雄地方法院檢察署檢察官偵查起訴。
    理      由
一、本案被告乙○○所犯係死刑、無期徒刑、最輕本刑為三年以上有期徒刑以外之罪
    ，其於準備程序就前揭被訴事實為有罪之陳述，經受命法官告知簡式審判程序之
    旨，並聽取其與公訴人之意見後，本院認無不得或不宜改依簡式審判程序進行之
    處，爰依刑事訴訟法第二百七十三條之一第一項、第二百八十四條之一，裁定本
    件由受命法官獨任進行簡式審判程序，合先敘明。
二、訊據被告對其於右揭時、地連續施用第一級毒品海洛因及第二級毒品甲基安非他
    命之事實，於本院審理時（參見本院九十四年二月二十二日審判筆錄）坦承不諱
    。另查：
  (一)被告係於九十二年九月三十日晚上七時十分，經警方採集其尿液送驗結果，分別
    呈嗎啡、甲基安非他命陽性反應，此有高雄縣政府衛生局九十二年十月九日九二
    煙檢字第一八一七號煙毒尿液檢驗成績書及查獲毒品案件嫌犯尿液流程管制清冊
    各一紙附卷可稽，足見被告確有施用第一、二級毒品海洛因、甲基安非他命之事
    實無訛。
  (二)按海洛因施用入人體後水解還原成嗎啡，再循嗎啡之代謝方式排出體外，業據行
    政院衛生署藥物食品檢驗局七十三藥檢壹字第○三○二二一號函說明綦詳，且依
    醫學臨床實驗及根據英國藥學會出版ＩｓｏｌａｔｉｏｎａｎｄＩｎｄｅｎｔｉ
    ｆｉｃａｔｉｏｎｏｆＤｒｕｇｓ乙書第二九三頁載明：海洛因經注射入人體後
    ，在體內迅速水解成６ＭｏｎｏａｃｅｔｙＩｍｏｒｐｈｉｎｅ，再緩緩繼續水
    解成嗎啡，然後再循嗎啡之代謝方式排出，同書第四三一至四三二頁並載有：嗎
    啡經注射入人體後，約百分之五十以上於八小時內自尿中排出，至二十四小時排
    出約百分之九十，但四十八小時後仍有微量可檢出等語。又甲基安非他命經口服
    投與後，約百分之七十於二十四小時內可自尿液中排出，而其尿液內含甲基安非
    他命成分之檢出，與投與甲基安非它命的量、個人體質、檢驗儀器之精密度有關
    ，通常採尿化驗是否呈陽性反應，應以投與後二十四小時內所採者為宜，此亦有
    行政院衛生署藥物食品檢驗局（八０）藥檢醫字第四五二九號函可查。是依上開
    說明及施用毒品之成癮性，佐以被告前揭尿液檢驗報告，被告自白於前揭時間，
    有連續施用第一級毒品海洛因、第二級毒品甲基安非他命多次之犯行等語，核與
    事實相符，應堪採信。
  (三)另按毒品危害防制條例業經總統於九十二年七月九日，以華總一義字第０九二０
    ０一二一九三０號令修正公布，並自九十三年一月九日施行。修正後之毒品危害
    防制條例修正簡化施用毒品者之刑事處遇程序，將原先區分為第一次犯、五年後
    再犯、五年內再犯、或三犯以上，而異其刑事處遇程序，修正為僅區分為初犯、
    五年後再犯及五年內再犯，且強制戒治期間修正為六個月以上，至無繼續強制戒
    治之必要為止，最長不得逾一年，並配合刪除停止強制戒治付保護管束及延長強
    制戒治等規定。然就同條例第十條有關施用第一、二級毒品之罪名及法定刑度，
    則並無任何變更，亦即並無刑法第二條第一項有關行為後法律有變更，應比較新
    舊法之問題。而有關前開刑事處遇程序，本屬保安處分之性質，依刑法第二條第
    二項規定，本應適用裁判時之法律，然前開刑事處遇程序之變更，攸關行為人是
    否經檢察官依法追訴及法院論罪科刑，於毒品危害防制條例修正公布施行之際，
    容有適用上之爭議，故毒品危害防制條例第三十五條第一項明定於該條例修正施
    行前繫屬之施用毒品案件，於修正施行後，適用修正後之規定，並於同條第二項
    規定第一項情形，依修正前之規定有利於行為人者，適用最有利於行為人之法律
    ，以資區別，並杜爭議。
  (四)而觀諸毒品危害防制條例修正前、後，就施用第一、二級毒品之罪名及法定刑度
    ，並無任何變更，已如前述，就施用第三、四級毒品部分，則未設有處罰明文，
    且毒品危害防制條例第三十五條規定，復係就施用毒品案件加以規範。顯見毒品
    危害防制條例第三十五條規定，應係針對保安處分及司法機關應否依修正後毒品
    危害防制條例規定對施用毒品者追訴、處罰，明文揭櫫從新從輕之原則，排除刑
    法第二條第二項有關保安處分從新原則及刑事訴訟程序有關程序從新法理之適用
    。又被告依修正前毒品危害防制條例規定，係屬強制戒治期滿或交付保護管束期
    滿由檢察官為不起訴之處分後，五年內再犯施用第一級毒品罪，而依修正後毒品
    危害防制條例規定，則屬強制戒治執行完畢釋放後，五年內再犯施用第一級毒品
    罪，無論依修正前、後毒品危害防制條例規定，均應由檢察官依法追訴及法院依
    法審判，並無毒品危害防制條例第三十五條第二項有關修正前之規定有利於行為
    人之情形存在，自應依同條第一項第三款之規定，即由法院依修正後規定處理。
  (五)另犯毒品危害防制條例第十條施用第一級、第二級毒品之罪者，檢察官應先聲請
    法院裁定將被告令送勒戒處所觀察、勒戒，經觀察、勒戒後，認有繼續施用毒品
    傾向者，應由檢察官聲請法院裁定令入戒治處所施以強制戒治，於強制戒治執行
    完畢後，五年內再犯第十條之罪，檢察官應依一般刑事訴訟程序予以起訴論罪科
    刑，此觀諸修正後毒品危害防制條例第二十條第一項、第二項、第二十三條第二
    項前段規定自明。經查，被告前於九十一年間因施用毒品案件，經本院以九十一
    年度毒聲字第一二一○號裁定送勒戒處所觀察、勒戒後，認有繼續施用毒品之傾
    向，經本院以九十一年度毒聲字第二七五四號裁定令入戒治處所施以強制戒治，
    並以九十一年度毒聲字第七二五五號裁定停止戒治付保護管束，而於九十二年五
    月二十一日保護管束期滿視為強制戒治執行完畢，經臺灣高雄地方法院檢察署檢
    察官於九十二年六月三日以九十二年度戒毒偵字第五二四號為不起訴處分確定等
    情之事實，此有臺灣高等法院被告全國前案紀錄表、本院被告院內索引卡紀錄表
    、臺灣高雄地方法院檢察署刑案資料查註紀錄表各一紙附卷可參。被告前既曾因
    施用毒品案件，經強制戒治，復因施用毒品，其於前開強制戒治執行完畢釋放後
    五年內，再犯本案施用毒品罪，依毒品危害防制條例第二十三條第二項之規定，
    屬應依法論罪科刑之行為，依前開說明，本案被告上開所為，係於九十二年五月
    二十一日強制戒治執行完畢釋放後五年內，再犯毒品危害防制條例第十條第一項
    施用第一、二級毒品罪，本案事證明確，被告上開犯行洵堪認定。
三、按行為後法律有變更者，適用裁判時之法律，刑法第二條第一項前段定有明文。
    而毒品危害防制條例業於九十二年七月九日修正公布，且自九十三年一月九日施
    行，然就同條例第十條有關施用第一、二級毒品之罪名及法定刑度，則並無任何
    變更，亦即並無刑法第二條第一項有關行為後法律有變更，應無比較新舊法之問
    題，合先敘明。又按海洛因、甲基安非他命為毒品危害防制條例第二條第二項第
    一、二款所明定之第一、二級毒品。核被告所為，係犯同條例第十條第一項之施
    用第一級毒品罪及同條例第十條第二項之施用第二級毒品罪。被告持有第一、二
    級毒品進而施用，持有之低度行為各為施用之高度行為所吸收，均不另論持有毒
    品之罪。其先後多次施用第一級毒品海洛因、第二級毒品甲基安非他命，時間緊
    接，犯罪構成要件相同，顯係基於概括犯意為之，依刑法第五十六條之規定，各
    論以一罪，並均加重其刑。被告所犯上開二罪，罪名各別，行為互異，應分論併
    罰。又查，被告曾於八十七年間因違反槍砲彈藥刀械管制條例、恐嚇、違反麻醉
    藥品管理條例等案件，經本院以八十七年度訴字第三四八號刑事判決分別判處有
    期徒刑十月、六月、六月，應執行有期徒刑一年八月，其中違反槍砲彈藥刀械管
    制條例、違反麻醉藥品管理條例案件部分，嗣經上訴後，有關違反麻醉藥品管理
    條例案件部分撤回上訴而確定，而違反槍砲彈藥刀械管制條例部分，則經臺灣高
    等法院高雄分院以八十七年上易字第九五七號刑事判決原判決撤銷，改判有期徒
    刑十月確定，上揭三罪，經定應執行有期徒刑一年八月確定，於八十九年四月十
    一日縮短刑期執行完畢，此有臺灣高等法院被告全國前案紀錄表、臺灣高雄地方
    法院檢察署刑案資料查註紀錄表各一份在卷可按，其受有期徒刑之執行完畢，五
    年以內再犯有期徒刑以上之罪，為累犯，應依刑法第四十七條之規定加重其刑，
    並均遞加之。爰審酌被告曾因施用毒品案件，經觀察、勒戒及強制戒治期滿後，
    仍未能徹底戒絕毒品，復犯本案施用毒品罪，顯見其無戒毒悔改之意，惟念其施
    用毒品之次數、施用毒品乃自戕一己之身體健康，尚未對他人造成危害，且犯後
    已坦承犯行，態度良好等一切情狀，各量處如主文所示之刑，並定其應執行之刑
    。又起訴書雖記載被告連續自九十二年九月初起連續施用第一級毒品犯行，然業
    經公訴人於本院審理中更正起訴事實為被告於九十二年九月初某日起迄同年月三
    十日晚上七時十分採尿回溯二十四小時內（不含公權力拘束時間）之某時止，連
    續施用第一、二級毒品多次，附此敘明。
據上論斷，應依刑事訴訟法第二百七十三條之一第一項、第二百九十九條第一項前段
，毒品危害防制條例第十條第一項、第二項，刑法第十一條前段、第五十六條、第四
十七條、第五十一條第五款，判決如主文。
本案經檢察官甲○○到庭執行職務。
中　　　華　　　民　　　國　　九十四　　年　　　二　　　月　　二十五　　日
                                  臺灣高雄地方法院刑事庭
                                        法　  官  唐中興
右正本證明與原本無異。
如不服本判決，應於判決送達後十日內，向本院提出上訴狀。
                                        書 記 官  顏宗貝
中　　　華　　　民　　　國　　九十四　　年　　　二　　　月　　二十五　　日
附錄本案判決論罪科刑法條：
毒品危害防制條例第十條
施用第一級毒品者，處六月以上五年以下有期徒刑。
施用第二級毒品者，處三年以下有期徒刑。
